【裁判字號】    92,上易,1071
【裁判日期】    921217
【裁判案由】    傷害
【裁判全文】
臺灣高等法院高雄分院刑事判決                  九十二年度上易字第一七一號
    上  訴  人  台灣高雄地方法院檢察署檢察官
    被      告  丙○○
    被      告  乙○○
右上訴人因被告等傷害案件，不服台灣高雄地方法院九十二年度易字第八一號號中華
民國九十二年五月十三日第一審判決（起訴案號：台灣高雄地方法院檢察署九十一年
度偵字第一九四０五、二四一八二號），提起上訴，本院判決如左：
    主  文
原判決關於乙○○傷害丁○○暨其定執行刑部分，均撤銷。
乙○○傷害人之身體，處有期徒刑陸月，如易科罰金，以佰元折算壹日；扣案木質
球棒壹支沒收。
其他上訴駁回。
    事  實
一、乙○○於民國九十一年六月二十九日在友人洪和城住處聽聞洪和城之子洪卿偉遭
    黃文雄辱罵一事，因洪和城之弟即高雄縣大樹鄉水寮村村長丙○○欲前往該村中
    山路一三四巷二七之五號黃文雄住處了解此事之原由，而丙○○一目失明，視力
    不佳，遂邀約在場之乙○○及許輝彬（另經不起訴處分）陪同前往，由乙○○駕
    駛其所有之自用小客車搭載丙○○及許輝彬於同日下午二時許抵達上址，丙○○
    下車後與黃文雄之子丁○○一言不合，爆發口角，乙○○見狀一時衝動，竟臨時
    起意，基於傷害人身體之犯意，持其所有置於上開自用小客車上之木質球棒一支
    下車毆打丁○○，致丁○○受有頭部外傷併腦震盪、腹部挫創傷、左前臂挫傷並
    尺骨骨折、瘀腫、左上臂、左臀部、左膝摑挫傷、瘀腫等傷害。嗣經警扣得屬乙○○所有供犯罪用之木質球棒一支。
二、案經丁○○訴由高雄縣警察局仁武分局報告臺灣高雄地方法院檢察署檢察官偵查
    起訴。
    理  由
壹、被告乙○○部分：
  一、被告乙○○如何於右揭時地持球棒傷害丁○○之事實，業據被告乙○○於警、
      偵訊及原審法院審理中自白不諱，核與告訴人丁○○指訴遭被告乙○○持木質
      球棒毆打之情節相符，並經同案被告丙○○及證人許輝彬證述在卷，復有木質
      球棒一支扣案可資佐證；告訴人丁○○確實受有前開之傷害，亦有大東醫院０
      一二０二０號及乙字第一三一０一五號診斷證明書及博正醫院診斷證明書二張
      附卷可稽（見警卷第十四頁、偵查卷第十八頁，博正醫院診斷證明書二件見本
      院卷內），復經本院送高雄醫學大學附設中和紀念醫院鑑定，結果為「丁○○
      主訴左上肢完全麻痺，喪失知覺，無法上舉，手指手腕完全無法活動，但依Ｘ
      光檢查為左尺骨骨折，已接受開刀打上鋼釘鋼板，骨折處已癒合，雖黃君堅稱
      左上肢完全麻痺，所有主動活動均沒辦法，但均無肌肉萎縮之現象，手心、手
      掌冒汗，表示神經系統沒問題，因此鑑定結果認為黃君為單純左尺骨骨折，無
      其他肌肉、神經損傷之跡象。黃君就診時應已完全恢復，不屬殘廢，所受傷勢
      為尺骨骨折，一般打上鋼板之後即可活動，但需避免粗重或劇烈之運動，骨折
      約三至四個月可以癒合，治療期間是否可以工作端視其工作性質，若為文書工
      作，應不受影響，勞力工作需骨折癒合之後才能恢復工作。」，有該醫院九十
      二年十一月十日（九二）高醫附秘字第三０三七號函可證，並無毀敗左上肢機
      能之情，亦認定未達重傷害之程度。上揭博正醫院診斷證明書，謂係「左臂神
      經叢損傷，左上肢無力，喪失功能，無法抓取任何東西」，係誇大不實之詞，
      不足採信，當以設備完善之高雄醫學大學附設中和紀念醫院最近之鑑定為正確
      可信。足認被告乙○○前揭自白與事實相符，被告乙○○此部分犯行應堪認定
      。
  二、核被告乙○○基於普通傷害之故意，毆傷告訴人丁○○之犯行，係犯刑法第二
      百七十七條第一項之傷害罪。告訴人丁○○時而指訴係犯殺人未遂之罪，時而
      指訴犯重傷害之罪，自係誤會。被告乙○○嗣後另傷害黃文德之犯行，因時地
      不同，被害之法益亦異，犯意各別，應分論併罰，附此敘明。
  三、原審就此部分（傷害丁○○部分），為科刑之判決，固非無見；惟此部分，丁○○受傷之情狀非輕，原判決量處有期徒刑三月，殊嫌過輕，檢察官上訴意旨
      指摘此部分量刑過輕不當，為有理由，此部分應由本院撤銷改判，被告犯數罪
      ，且已定應執行刑，此部分既因上訴而撤銷，原定之執行刑，亦應併予撤銷，
      爰審酌被告乙○○與告訴人丁○○素無冤仇，僅因一時衝動，率爾介入他人爭
      端，持球棒毆傷告訴人丁○○，且告訴人丁○○所受傷勢較嚴重；惟念其無前
      科，素行良好，有臺灣高等法院被告全國前案紀錄表在卷足憑等一切情狀，量
      處有期徒刑六月，並依法諭知如易科罰金之折算標準。扣案之木質球棒一支，
      係被告乙○○所有，供傷害告訴人丁○○所用之物，依刑法第三十八條第一項
      第二款規定宣告沒收。
貳、被告丙○○部分：
  一、甲訴意旨略以：被告丙○○於九十一年六月二十九日下午二時許，夥同許輝彬
      及乙○○至高雄縣大樹鄉○○路一三四巷二十七之五號，欲找告訴人丁○○之
      父黃文雄為村長選舉恩怨理論，因黃文雄不在上址，而與告訴人丁○○發生爭
      執，竟心生氣憤，唆使被告乙○○持木棍毆打告訴人丁○○，致告訴人丁○○
      受有頭部外傷併腦震盪、腹部挫創傷、左前臂挫傷並尺骨骨折、瘀腫、左上臂
      、左臀部、左膝摑挫傷、瘀腫等傷害，認被告丙○○觸犯刑法第二十九條第一
      項、第二百七十七條第一項之教唆傷害罪嫌。
  二、本件甲訴人認被告丙○○教唆傷害犯行，係以告訴人丁○○之指訴，及丁○○
      之驗傷診斷證明書附卷，並參以本件傷害起因於被告丙○○帶同許輝彬及被告
      乙○○前往告訴人丁○○住處理論，而被告丙○○又與告訴人丁○○發生爭執
      ，被告乙○○與告訴人丁○○並無嫌隙，衡情應無強出頭之理等為論罪之依據
      。訊據被告丙○○否認有右揭教唆傷害之犯行，辯稱：我因姪子被黃文雄辱罵
      之事，要找黃文雄理論，而我一隻眼睛有問題，出門不方便，許輝彬和被告乙○○剛好在我大哥家泡茶，就麻煩他們載我過去，不知被告乙○○有帶木棍，
      到黃家後我先下車，遇到告訴人丁○○，便問他黃文雄是否在家，及黃文雄為
      何要罵我姪子，被告乙○○就下車打人，我擋不住乙○○，也不方便制止他，
      並未說要讓告訴人丁○○死得很難看等語。
  三、按犯罪事實應依證據認定之，無證據不得認定犯罪事實。所謂認定犯罪事實之
      證據，係指足以認定被告確有犯罪行為之積極證據而言，該項證據自須適合於
      被告犯罪事實認定，始得採為斷罪資料，如未能發現相當證據，或證據不足以
      證明，自不能以推測或擬制之方法，為裁判基礎。又認定犯罪事實所憑之證據
      ，雖不以直接證據為限，間接證據亦包括在內，然而無論直接或間接證據，其
      為訴訟上之證明，均須達於通常一般之人均不致於有所懷疑，而得確信其為真
      實之程度，始得據為有罪之認定，若其關於被告是否犯罪之證明未達此程度，
      而有合理性懷疑之存在，致使無從形成有罪之確定，根據「罪證有疑，利於被
      告」之證據法則，即不得遽為不利被告之認定（最高法院二十九年度上字第三
      一０五號、四十年臺上字第八六號、七十六年臺上字第四九六八號判例要旨參
      照）。次按告訴人之告訴，係以使被告受刑事訴追為目的，是其陳述是否與事
      實相符，仍應調查其他證據以玆審認，最高法院五十二年台上字第一三００號
      亦著有判例可資參照。
  四、經查：
    (一)、本件起因於被告丙○○之姪子洪卿偉遭黃文雄辱罵，被告丙○○始邀約許輝
        彬及同案被告乙○○陪同前往黃文雄住處理論，而告訴人丁○○所受傷害係
        由乙○○一人持其所有置於車上之木質球棒一支毆打所造成等情，業如前述
        。告訴人丁○○固於警訊、檢察官偵查及原審法院審理中一再指訴：被告丙○○在旁指使被告乙○○，並恐嚇要我們全家死光光及把我打死等語，惟此
        部分指訴是否與事實相符，仍應調查其他證據以資審認，自不得遽憑其片面
        之指訴，執為被告丙○○有罪之唯一論據。
    (二)、乙○○於警訊、檢察官偵查及原審法院審理中均供稱：我在被告丙○○的大
        哥家泡茶，被告丙○○拜託我載他去黃家，我開自己的車，球棒本來就放在
        車上，是打棒球用的，到該處後，我和許輝彬坐在車上，看到被告丙○○和
        告訴人丁○○在說話，談得有點大聲，因之前有聽到事情的原委，在車上越
        想越氣，一時衝動，才從後車廂拿球棒打傷告訴人丁○○，不是被告丙○○
        叫我打的等語；另證人許輝彬則於警訊中證稱：我坐於乙○○車上，看到乙○○打告訴人丁○○，我便下車制止，當時被告丙○○正在和告訴人丁○○
        談話，是乙○○自己向告訴人丁○○出手等語；於偵查中證稱：沒有聽到被
        告丙○○恐嚇告訴人丁○○，當時我與乙○○在車上，是聽到被告丙○○與
        告訴人丁○○發生爭執，我們才下車的等語。二人就案發經過之陳述均互核
        一致，且與被告丙○○前揭所辯相符，足認被告丙○○、乙○○及許輝彬三
        人抵達黃文雄住處後，係被告丙○○一人先下車與告訴人丁○○發生爭執，
        乙○○見狀始下車持球棒毆打告訴人丁○○為真實可信，告訴人丁○○於原
        審法院審理中陳述他們三人一起下車一節，顯與案發經過不符。
    (三)、參以告訴人丁○○於警訊中陳稱：因被告丙○○帶乙○○及許輝彬一同到我
        家，而乙○○有持木質球棒打我，我認為他們三人是同夥，所以我要告他們
        三人等語，及於偵訊中陳稱：我父親與被告丙○○競選過村長，可能因此結
        怨等語，則告訴人丁○○是否係因其父黃文雄與被告丙○○先前已有選舉糾
        紛，案發前又與被告丙○○發生爭執，始將乙○○個人之傷害犯行歸咎於被
        告丙○○及證人許輝彬，亦大有可疑。況且，告訴人丁○○指訴被告丙○○
        涉嫌恐嚇案件，及指訴證人許輝彬涉嫌傷害案件，亦經甲訴人以台灣高雄地
        方法院檢察署九十一年度偵字第二四一八二、一九四０五號為不起訴處分，
        有上開不起訴處分書在卷可證。
    (四)、再者，被告乙○○雖與告訴人丁○○素無嫌隙，然其在陪同被告丙○○前往
        黃文雄住處理論之前，已聽聞黃文雄辱罵洪卿偉一事，到達該處後，又目睹
        被告丙○○與告訴人丁○○就此事發生口角，則被告乙○○供稱係因一時衝
        動，始持原本即置於車上之球棒下車毆傷告訴人丁○○一節，衡情尚非全無
        可能，自不得僅因被告乙○○係陪同被告丙○○前往該處之事實，遽以推論
        被告乙○○其後之傷害犯行係受被告丙○○之唆使而為。
    (五)、綜上所述，本件除告訴人丁○○之指訴外，並無其他積極證據足證被告丙○○有甲訴人所指教唆傷害犯行，自難僅以推測之詞或擬制之方法，遽以教唆
        傷害罪相繩。
  五、原審就此部分，為被告丙○○無罪之判決，經核尚無不合，檢察官上訴意旨仍
      執陳詞，主張乙○○所為傷害犯行，應係出於丙○○之授意等語，指摘原判決
      不當，並無確切證據以實其說，此部分上訴為無理由，應予駁回。
、另被告黃文德與被告乙○○互毆部分，已經原審判決確定，不另論列，附此明
    。
據上論斷，應依刑事訴訟法第三百六十八條、第三百六十九條第一項前段、第三百六
十四條、第二百九十九條第一項前段，刑法第二百七十七條第一項、第四十一條第一
項、第三十八條第一項第二款，罰金罰鍰提高標準條例第一條前段、第二條，判決如
主文。
本案經檢察官彭南雄到庭執行職務。
中      華        民        國  九十二    年    十二    月  十七      日
              臺灣高等法院高雄分院刑事第四庭
                                  審判長法官  蕭權閔
                                        法官  陳吉雄
                                        法官  陳啟造
右正本證明與原本無異。
不得上訴。
                                  法院書記官  白蘭
中    華    民    國      九十二      年      十二      月    十八    日
附錄法條：
刑法第二百七十七條
傷害人之身體或健康者，處三年以下有期徒刑、拘役或一千元以下罰金。
犯前項之罪因而致人於死者，處無期徒刑或七年以上有期徒刑；致重傷者
，處三年以上十年以下有期徒刑。


司法院資訊處製作；財團法人民間司法改革基金會備份。
